臺灣高等法院臺中分院刑事判決　　　　　　　　　九十一年度上易字第一三五一號
　　上　訴　人　臺灣台中地方法院檢察署檢察官
　　被　　　告　甲○○
右上訴人因被告詐欺案件，不服臺灣臺中地方法院九十年度易字第一四八一號中華民
國九十一年六月七日第一審判決（起訴案號：臺灣臺中地方法院檢察署九十年度偵字
第五六七二號），提起上訴，本院判決如左：
    主      文
原判決撤銷。
甲○○連續意圖為自己不法之所有，以詐術使人將本人之物交付，處有期徒刑陸月，
如易科罰金，以參佰元折算壹日。
    事      實
一、甲○○曾於民國八十五年間因偽造文書案件，經台灣台中地方法院判處有期徒刑
    八月、緩刑三年，於八十六年三月十五日判決確定（不構成累犯），其係設於台
    中市○○路一八０號之「大佛爺裝裝潢工程行」之負責人，明知財務狀況不佳，
    已無付款能力，竟意圖為自己不法之所有之概括犯意，自民國（下同）八十八年
    四月二十一日起至八十八年六月一日止，先後六次佯向設在台北市○○區○○路
    六十四巷二號之聚鋒地板有限公司（下稱聚鋒公司）大量訂購木地板，聚鋒公司
    不疑有他而依約交貨。詎甲○○為免聚鋒公司起疑，乃依交易慣例交付不知情之
    其弟王振勳在大安商業銀行開戶，帳號五七八－０號甲存帳戶之支票予聚鋒公司
    ，並隨即將購入之木地板以低於買入價格每坪新台幣（下同）三千元之單價，而
    以商品每坪一千八百元單價之低價出售予雅適公司之王信富，以換取現金，甲○
    ○於王振勳之支票遭退票後，為圖掩飾及免除其弟王振勳之票據責任，竟依報紙
    所刊之廣告，向姓名年籍不詳之人，以每張七、八千元左右之代價，購買無法兌
    現之「金翔逸實業有限公司」、「佳祥藝品館」、「謝仰」、「許英甫」、「李
    秀欄」等之支票（即俗稱芭樂票），於八十八年六月十五日向聚鋒公司換回所交
    付之王振勳支票，嗣因上開芭樂票均遭退票，聚鋒公司始知被騙，計損失一百零
    一萬五千五百八十元。
二、案經聚鋒公司訴請台灣台中地方法院檢察署檢察官偵查起訴。
　　理      由
一、訊據被告固坦承於右揭時地向告訴人聚鋒公司訂購木地板，並賤賣與雅適公司，
    且其使用其弟王振勳之支票退票後，向不詳姓名之人購買支票再向告訴人聚鋒公
    司換回王振勳名義之支票亦未兌現，惟矢口否認有何前開詐欺之犯行，辯稱：伊
    與告訴人聚鋒公司間已交易往來多時，後來係因為遭他人倒帳，以致公司週轉不
    靈，目前尚積欠告訴人聚鋒公司一百零一萬五千五百八十元之貨款無訛，伊為避
    免退票被列為拒絕往來，才會透過友人調借「金翔逸實業有限公司」、「佳祥藝
    品館」、「謝仰」、「許英甫」、「李秀欄」等客票使用，伊並不知道前開客票
    係芭樂票，當初為求現調度，才將進貨先行出售賣予雅適公司，出售之價格，係
    以現金交易折扣價計算，並非低價出售，伊確無故意詐騙之意云云。經查：(一)、
    右揭犯罪事實，業據告訴人聚鋒公司代表人丙○○迭於偵查、原審及本院指訴綦
    詳，核與證人雅適公司負責人王信富於偵查中證述：「我同時跟甲○○及丙○○
    交易，後來才知道甲○○有些貨是從丙○○那裡來，因甲○○跟我說他要軋票需
    現金，所以我都給他現金價，而他賣的成本比一般市價便宜，他說他另外做工程
    有賺錢，所以賣材料虧一點沒關係，他在八十八年六月開的票都因存款不足退票
    ，之後我走訪製造廠商，他的價格連製造廠商都不會賣的。」等情節相符（見他
    字偵查卷第四十八頁反面－第四十九頁），足證告訴人聚鋒公司之指訴非虛，且
    被告於偵查亦供承：「因當時我經濟困難，急需現金，向聚鋒公司進的地板轉賣
    給王信富之賣價比進價低，我賣給王信富的貨一部份是由聚鋒公司運到我的倉庫
    ，一部份是聚鋒公司直接送到王信富那裡。」等情（見偵字偵查卷第十頁），被
    告自告訴人聚鋒公司處，以每坪三千元之單價購得貨物後以未能兌現之支票交付
    ，並隨即以每坪一千八百元單價之低價出售獲取現金，足證被告向告訴人聚鋒公
    司詐騙木地板至明。(二)、徵諸被告以「大佛爺裝潢工程行」名義與告訴人聚鋒公
    司之購買貨物時間，距離無法給付告訴人聚鋒公司貨款之時間未超過半年，且被
    告所用王振勳之支票自八十八年五月起即多次退票，並於八十八年八月六日遭列
    為拒絕往來，有卷附之大安商業銀行豐原分行八十九年九月八日八十九年安豐字
    第一三號函及附件可稽，益證被告甲○○已預見無法支付之事實，而被告甲○○
    嗣後交付給告訴人聚鋒公司之支票均為無法兌現之芭樂票一節，除有「金翔逸實
    業有限公司」、「佳祥藝品館」、「謝仰」、「許英甫」、「李秀欄」等支票及
    退票理由單各六張附卷可參外，經向開戶銀行查證結果，均於八十八年七月或八
    月間公告拒絕往來，有萬泰商業銀行台中分行八十九年九月八日泰台中字第二
    五二號函、臺灣中小企業銀行興中分行八十九年九月五日興中字第二一０六號
    函、聯邦商業銀行文心分行八十九年九月十三日聯銀文字第七九號函等附卷可
    稽（見他字偵查卷第六十－七十九頁），參以上開支票被告於偵查中坦承係依報
    紙之廣告，以每張七、八千元左右所購得等語（見他字偵查卷第八十四頁反面）
    ，其所購買之價金與票面金額差距甚大，而被告為四十五歲、心智正常之成年男
    子，衡情，足以判斷所購得之票為無法兌現之芭樂票，顯然無法期待其所購得使
    用之支票，發票人將予兌現。此外，復有對帳單一張、合約書四張、王振勳之支
    票及退票理由單各三紙附卷可佐（見他字偵查卷第五－十四頁）。至於被告於本
    院辯稱：「（這些票為何在你手上？）以前有一個朋友向我借錢，後來拿票給我
    。有一個師傅，向我買過料，後來買較多料，就拿票給我。（是否去跳蚤市場買
    來的？）不是。」云云（見本院卷第二十五、二十六頁），不僅所供情節與前述
    其在偵查中所供不符，且經本院訊問提供其支票者之姓名及真實住居所，被告則
    供稱：「（朋友係）蕭綠柏，清水人，地址不知道。師傅叫高昌國，住址不知道
    。」等語，未能提供該二人之住居所供本院傳訊查證，其於本院所辯顯可採。(三)
    、綜上所述，本件事證明確，被告所否認與辯解，無非卸責飾詞，核無可採，其
    犯行堪予認定，應依法論科。
二、核被告所為，係犯刑法第三百三十九條第一項之詐欺罪。被告所為多次犯行，時
    間接近，手段相似，係基於概括之犯意反覆而為，且觸犯構成要件相同之罪名，
    為連續犯，應依刑法第五十六條論以一罪，並加重其刑。被告所犯上揭詐欺犯行
    ，罪證明確，原審未予詳查，徒以：被告在資金週轉不靈之情況下，圖以進貨先
    行轉售，藉以因應，尚難謂有何故意詐欺之行為，且被告與告訴人聚鋒公司間之
    交易往來情況均屬正常，貨款兌付情形良好，亦難據以推認被告欲向告訴人聚鋒
    公司詐騙貨物以轉售圖利之情，本案應屬民事債務糾紛，告訴人聚鋒公司應循民
    事訴訟途徑，對於被告甲○○進行求償，始為適途云云，而遽為被告無罪判決之
    諭知，尚有未洽，檢察官亦執此上訴指摘原判決不當，請求撤銷改判為有理由，
    應由本院將原判決撤銷改判。爰審酌被告犯罪之動機、目的、手段、犯罪時所受
    刺激、犯罪所生之損害、犯罪後迄未賠償被害人之損失，態度不佳等一切情狀，
    量處其刑如主文第二項所示之刑。又被告行為後，刑法第四十一條於九十年一月
    四日修正，同年月十日經總統公布施行，其第一項規定：「犯最重本刑為五年以
    下有期徒刑以下之刑之罪，而受六個月以下有期徒刑或拘役之宣告，因身體、教
    育、職業、家庭之關係或其他正當事由，執行顯有困難者，得以一元以上三元以
    下折算一日，易科罰金。但確因不執行所宣告之刑，難收矯正之效，或難以維持
    法秩序者，不在此限。」，而前之規定為：「犯最重本刑為三年以下有期徒刑以
    下之刑之罪，而受六個月以下有期徒刑或拘役之宣告，因身體、教育、職業、家
    庭之關係，執行顯有困難者，得以一元以上三元以下折算一日，易科罰金。」，
    故本條文之修正，擴大得諭知易科罰金之範圍，較有利於被告，爰依刑法第二條
    第一項前段，適用修正後之刑法第四十一條第一項，諭知易科罰金之折算標準。
據上論斷，應依刑事訴訟法第三百六十九條第一項前段、第三百六十四條、第二百九
十九條第一項前段，刑法第二條第一項前段、第五十六條、第三百三十九條第一項、
第四十一條第一項，罰金罰鍰提高標準條例第一條前段、第二條，判決如主文。
本案經檢察官乙○○到庭執行職務。
中      華      民      國　    九十一     年     十      月     九 　　日
                                臺灣高等法院臺中分院刑事第七庭
                                      審判長法　官　林　榮　龍
                                      　　　法　官  黃　日　隆
                                      　　　法  官　江　錫　麟
右正本證明與原本無異。
不得上訴。
　　　　　　　　　　　　　　　　　　　　　　書記官　陳  振　海
中      華      民      國　    九十一     年     十      月    十一　　日
附錄本案論罪科刑法條：
刑法第三百三十九條：
意圖為自己或第三人不法之所有，以詐術使人將本人或第三人之物交付者，處五年以
下有期徒刑、拘役或科或併科一千元以下罰金。
以前項方法得財產上不法之利益或使第三人得之者亦同。
前二項之未遂犯罰之。
                                                                    　　Ｒ
